【裁判字號】    97,交聲,1634
【裁判日期】    970612
【裁判案由】    聲明異議
【裁判全文】
臺灣臺中地方法院交通事件裁定        97年度交聲字第1634號
                                    97年度交聲字第1635號
                                    97年度交聲字第1636號
原處分機關  交通部公路總局臺中區監理所
異  議  人
即受處分人  甲○○
上列異議人即受處分人因違反道路交通管理處罰條例案件，對於
交通部公路總局臺中區監理所民國92年5月12日所為之處分（中
監違字第駕裁60-J1A004431號裁決書）、93年7月15日所為之處
分（中監違字第裁60-GC0000000號裁決書）、93年7月22日所為
之處分（中監違字第裁60-Z00000000裁決書）聲明異議，本院裁
定如下：
    主    文
異議均駁回。
    理    由
一、原處分意旨略以：
  (一)異議人即受處分人（下稱受處分人）分別於民國（下同）91
    年1月26日1時32分、92年7月9日9時45分、93年1月12日3時
    26分，在中投公路草屯鎮○○路口、臺中市○○路臺中高農
    前、國道1號高速公路北上139公里處，各駕駛車牌號碼H9-0
    587號、NG-8585號、K9-0995號汽車，各有「行車限速70公
    里，經測時速90公里，超速20公里滿20公里以上」、「駕照
    逾期」、「1.未帶駕照駕車、2.行速112公里限速100公里超
    速12公里」之違規，而各經南投縣警察局、臺中市警察局、
    內政部警政署國道公路警察局，以投警交字第J1A004431號
    、中市警交字第GC0000000號、公警局交字第Z00000000號舉
    發違反道路交通管理事件通知單舉發。
  (二)因受處分人未於投警交字第J1A004431號舉發違反道路交通
    管理事件通知單指定日期前到案，本所遂於92年5月12日以
    中監違字第駕裁60-J1A004431號裁決書裁處罰鍰新臺幣（下
    同）2400元整，並依道路交通管理處罰條例第63條1項規定
    記違規點數1點；該裁決書於92年5月26日送達，受處分人逾
    期仍未到案，本所依裁決書處罰主文規定自92年6月27日起
    逕行註銷駕駛執照。
  (三)受處分人駕駛執照遭註銷後，又有上述中市警交字第GC0000
    000號、公警局交字第Z00000000號舉發違反道路交通管理事
    件通知單所示之違規事實，本所遂於93年7月15日以中監違
    字第裁60-GC0000000號裁決書（使用註銷駕駛執照駕車）裁
    處罰鍰12000元，扣繳駕照，逾期加倍罰鍰24000元，該裁決
    書於93年7月19日送達；及於93年7月22日以中監違字第裁60
    -Z00000000號裁決書（無照駕駛、在高速公路超速行駛）裁
    處罰鍰18000元，逾期加倍罰鍰36000元，該裁決書於93年7
    月22日送達。
  (四)關於受處分人於96年10月29日至本所陳述未曾購買H9-0587
    號自小客車一節，本所臺中市監理站於96年12月24日以中監
    中字第0960008834號函移送臺中市警察局第二分局偵辦，經
    該分局以97年1月29日中分二警偵字第0960039516號函查覆
    略以：「甲○○於90年11月間確曾購買車號H9-0587號自小
    客車1部，…身分證件資料並無遭他人冒用之情事」。
  (五)上開3件裁決書均已合法送達，受處分人未於20日法定不變
    期間提出聲明異議，本所自應依上開3件裁決書處罰主文執
    行，於法並無不合。
二、受處分人甲○○之聲明異議意旨係以：
  (一)文號60-J1A004431號執行逕註日期為92年7月28日，為何92
    年7月9日臨檢時為使用註銷駕照？
  (二)車號H9-0587號（自小客車）於91年3月7日遷出，而91年1月
    26 日超速罰單卻在遷出後2個月才送達，以致未繳而致駕照
    被註銷？
  (三)文號60-GC0000000號，受處分人皆依規定時間（93年8月13
    日）到站繳納，惟站務人員以該案未移到，順延15日，於是
    受處分人又再次於93年8月26日到站，但金額卻已加倍，乃
    於93年8月26日寫陳述單，結果並無下文，往後受處分人已
    到站十多次，皆無法繳納或辦理。
  (四)受處分人於96年10月29日又再次到站辦理，並寫陳述單，之
    後回函會同第二分局調查，並於97年1月29日發文至監理站
    。受處分人又再次到站辦理，並與處理本案小組及其主管研
    議，研議後被告知陳述單並無任何效力及作用。試問既無效
    用，為何不在受處分人於93年8月13日到案時即告知寫此訴
    狀，而一味請受處分人寫陳述單？
  (五)受處分人皆於時間到案辦理已不下十多次，由於該站處理疏
    忽，以致受處分人權益受損，原本罰鍰1900變成24000元，6
    600元變成36000元，並導致駕照被註銷，造成生活不便。試
    問受處分人皆依該站人員說明而辦理，為何罰金卻一再加倍
    ，甚至到12倍之譜，實屬不公，爰聲明異議。
三、按受處分人，不服道路交通管理處罰條例第8條主管機關所
    為之處罰，得於接到裁決書之翌日起20日內，向管轄地方法
    院聲明異議；又交通法庭認聲明異議不合法律上之程式或其
    異議權已經喪失者，應以裁定駁回之，但其不合法律上之程
    式可補正者，應先訂期命為補正，逾期不補正者，即予駁回
    ，道路交通管理處罰條例第87條第1項、道路交通案件處理
    辦法第18條分別定有明文。次按處理違反道路交通管理事件
    ，有關文書送達之程序，依行政程序法之規定，違反道路交
    通管理事件統一裁罰基準及處理細則第5條訂有明文。而行
    政程序法中對於文書送達，於應受送達人之住居所、事務所
    或營業所為之。但在行政機關辦公處所或他處會晤應受送達
    人時，得於會晤處所為之；於應送達處所不獲會晤應受送達
    人時，得將文書付與有辨別事理能力之同居人、受僱人或應
    送達處所之接收郵件人員，行政程序法第72條第1項、第73
    條第1項分別定有明文。
四、經查：本件原處分機關所為之中監違字第駕裁60-J1A004431
    號裁決書、中監違字第裁60-GC0000000號裁決書、中監違字
    第裁60-Z00000000號裁決書，業各於92年5月26日、93年7月
    19日、93年7月22日，送達於受處分人之戶籍地址「臺中縣
    大里市○○○街30號」，且均因未獲會晤本人，而由受處分
    人之父于殿學代為收受，此有掛號郵件收件回執3紙及受處
    分人戶籍資料在卷可憑，揆諸上開說明，該3件裁決書已於
    上開期日合法送達予受處分人，而生法律上送達之效力。然
    受處分人於收受上開3件裁決書後，遲至97年4月30日始具狀
    提出於原處分機關聲明異議，有其所提出之聲明異議狀上之
    「交通部公路總局臺中區監理所總收文章」上戳記之日期可
    證，是則本件聲明異議顯均已逾前述20日之不變期間甚明，
    揆諸前揭規定，本件受處分人既逾期聲明異議，其對上開3
    件裁決書之聲明異議，即均不合法，應予駁回。
五、據上論斷，應依道路交通管理處罰條例第87條第2項、道路
    交通案件處理辦法第18條，裁定如主文。
中    華    民    國    97    年    6     月    12    日
                        交通法庭  法  官  蔡建興
上正本證明與原本無異。
如不服本裁定應於送達後5日內向本院提出抗告狀。
                                  書記官  黃英寬
中    華    民    國    97    年    6     月    12    日


司法院資訊處製作；財團法人民間司法改革基金會備份。
